最  高  行  政  法  院  裁  定
111年度聲再字第36號
聲  請  人  程國祥                                     
上列聲請人因與相對人國防部參謀本部間提供行政資訊事件，對
於中華民國109年11月26日本院109年度裁字第2121號裁定，聲請
再審，本院裁定如下：
　　主  文
再審之聲請駁回。
再審訴訟費用由聲請人負擔。
　　理  由
一、按對於確定裁定聲請再審，應依行政訴訟法第283條準用第2
    77條第1項第4款之規定表明再審理由，此為必須具備之程式
    。所謂表明再審理由，必須指明確定裁定有如何合於行政訴
    訟法第273條所定再審事由之具體情事，始為相當。倘僅泛
    言有何條款之再審事由，而無具體情事者，尚難謂已合法表
    明再審理由，所為再審之聲請，即屬不合法。 
二、聲請人前因與相對人間政府資訊公開法事件，經臺北高等行
    政法院（下稱原審）100年度訴字第1595號判決駁回聲請人
    之訴，復經本院102年度判字第410號判決維持而告確定；聲
    請人提起再審之訴，亦經原審102年度再字第75號判決駁回
    確定在案。嗣聲請人於民國104年3月20日向相對人所屬人事
    參謀次長室申請准予閱覽、抄錄及複製其個人前所陳情案件
    之調查報告等檔案資料，經該室以104年4月7日國人整備字
    第1040005283號函（下稱系爭函）復，略以：聲請人前已申
    請遭否准並經訴願決定維持，本案不宜提供申請等語。聲請
    人提起訴願，訴願機關認系爭函文非屬行政處分，而為不受
    理之決定。聲請人提起行政訴訟，經原審104年度訴字第918
    號裁定駁回後，復經本院105年度裁字第516號裁定維持。聲
    請人仍不服，先後多次聲請再審，復經本院分別以105年度
    裁字第924號、第1409號裁定、106年度裁字第980號裁定及1
    09年度裁字第2121號裁定（下稱原確定裁定）駁回。聲請人
    再以原確定裁定有行政訴訟法第273條第1項第13款、第14款
    事由，聲請本件再審。
三、聲請意旨略謂：㈠聲請人之人評資績排名前3名，自95年歷次
    人評計近10個上校職缺依法應晉調任，卻遭受不法侵害至今
    ，雖經上訴、抗告及再審等多次舉證，惟因證據遭隱匿，均
    遭駁回。又聲請人先後於100年3月18日及104年3月20日所為
    之申請，經相對人依不同法規為兩次實體審查而駁回，由該
    兩份來函之主旨、理由及內容均有所改變，相對人系爭函文
    以「依檔案法第18條第5款及個人資料保護法等規定未予同
    意申請複製」駁回聲請人之聲請，其性質當然是行政處分無
    誤，本院竟稱聲請人並未敘明再審事由，忽視聲請人聲明之
    證據而不予調查，實屬不公。聲請人曾於104年11月中旬至
    國家發展委員會檔案管理局（下稱檔案管理局）諮詢個案狀
    況，經該局張嘉斌科長回覆檔案如僅有一部分有限制公開或
    提供之情形，應採分離原則，於去除不得公開部分，得就其
    他部分公開或提供之。聲請人乃聲請傳訊證人張嘉斌以調查
    證據，惟原確定裁定卻予否准。聲請人於105年9月6日再次
    前往檔案管理局洽詢，承辦人李惠美回復略以系爭函係行政
    處分，得依法提起訴願。原確定裁定就聲請人所檢附發現未
    經斟酌之證物未加以斟酌，進而忽視聲請人聲明之證據而不
    予調查，對聲請人顯不公平。系爭函依檔案法規定，敍明理
    由並駁回聲請人之申請，實屬行政處分，得依法提起訴願。
    況聲請人先後兩次所為之申請，係依不同法規為之，且申請
    之用途及目的均不同，非屬重複申請，是其依檔案法及相關
    規定，申請個人權益損害相關調查報告結果，如屬業經相對
    人歸檔管理之檔案，應優先適用檔案法規定處理，相對人應
    提供予聲請人閱覽與複印。㈡聲請人於106年11月7日收到檔
    案管理局於106年11月1日檔應字第1060005991號回復函，明
    確指出依檔案法施行細則第17條規定，申請應用之檔案內容
    ，如僅其中一部分含有限制公開或不予提供之情形，檔案管
    理機關應採「分離原則」，去除不得公開部分，就其他部分
    公開或提供之。復依機關檔案管理作業手冊規定，如檔案可
    拆卷者得將不宜公開之部分抽離後提供應用。另聲請人於11
    0年1月26日具狀聲請調查證據，並請求訊問證人張嘉斌等語
    。
四、按行政訴訟法第273條第1項第13款所謂「發現未經斟酌之證
    物或得使用該證物」係指該證物在前訴訟程序中即已存在，
    而當事人不知其存在或不能使用，現始發現或得使用者而言
    ，並以如經斟酌可受較有利益之裁判者為限；至同項第14款
    所謂「就足以影響於裁判之重要證物漏未斟酌」則指證物已
    存在然漏未審酌而言。經核聲請人聲請狀載之再審理由，無
    非爭議系爭函之性質屬行政處分，並佐以其洽詢之檔案管理
    局承辦人員張嘉斌、李惠美之答詢內容為證，相對人未核准
    其閱覽與複印所申請之資料，於法無據等語，核屬重述其在
    前程序業經提出而為前程序原審及原確定裁定不採之主張為
    爭議，而對於原確定裁定以其未具體表明再審事由，所為再
    審之聲請不合法，予以駁回，究有何合於行政訴訟法第273
    條第1項第13款、第14款之具體情事，則未據敍明，依上開
    規定及說明，其再審之聲請自非合法，應予駁回。又當事人
    就同一事件對於法院所為歷次裁判聲請再審，必須其對最近
    一次裁判之再審有理由，始得進而審究其前此歷次裁判有無
    再審理由，本件聲請人對原確定裁定所為再審之聲請既不合
    法，自無庸審究其前歷次裁判有無再審理由，亦無調查證據
    （訊問證人）及行言詞辯論之必要，均併此敘明。
五、據上論結，本件聲請為不合法。依行政訴訟法第283條、第2
    78條第1項、第104條，民事訴訟法第95條、第78條，裁定如
    主文。 
中　　華　　民　　國　　111 　年　　3 　　月　　29　　日
                    最高行政法院第二庭
                        審判長法官  吳  東  都　
                              法官　陳  秀  媖
                              法官　王  俊  雄　
                              法官　侯  志  融
                              法官　林  妙  黛

以  上  正  本  證  明  與  原  本  無  異
中　　華　　民　　國　　111 　年　　3 　　月　　29　　日
　　　　　　　　　　　　　　　書記官　廖　仲　一